【裁判字號】    97,上易,68
【裁判日期】    970331
【裁判案由】    違反菸酒管理法
【裁判全文】
臺灣高等法院臺南分院刑事判決          97年度上易字第68號
上  訴  人  臺灣臺南地方法院檢察署檢察官
被      告  乙○○
被      告  甲○○
共      同
選任辯護人  蘇新竹律師
            張清富律師
上列上訴人因被告違反菸酒管理法案件，不服臺灣臺南地方法院
96年度易字第511號中華民國96年11月29日第一審判決（起訴案
號：臺灣臺南地方法院檢察署95年度偵字第17308號、第17554號
），提起上訴，本院判決如下：
    主  文
上訴駁回。
    理  由
一、公訴意旨略以：被告乙○○、甲○○分屬「准發66號」漁船
    輪機長、船員，2人與共同被告吳水柱、史金泉共同基於輸
    入私菸之犯意聯絡，於民國95年11月24日上午3時30分許，
    由吳水柱駕駛「准發66號」載同史金泉、乙○○、甲○○，
    自台南縣將軍漁港報關出港，於同日18時許至北緯23度30分
    、東經119度50分距離我國領海基線20海浬，已屬公海領域
    處，共同向不詳船名之船舶接駁都寶牌私菸449箱48條5包而
    輸入，因認被告乙○○、甲○○亦涉犯菸酒管理法第46條第
    2項之輸入私菸罪嫌。
二、按犯罪事實應依證據認定之，無證據不得認定其犯罪事實；
    又不能證明被告犯罪者，應諭知無罪之判決，刑事訴訟法第
    154條第2項、第301條第1項分別定有明文。次按所謂證據，
    係指足以認定被告確有犯罪行為之積極證據而言，該項證據
    自須適合於被告犯罪事實之認定，始得採為斷罪資料；苟積
    極證據不足為不利於被告事實之認定時，即應為有利於被告
    之認定，更不必有何有利之證據（最高法院29年上字第3105
    號、30年上字第816號判例意旨參照）。又按事實之認定，
    應憑證據，如未能發現相當證據，或證據不足以證明，自不
    能以推測或擬制之方法，以為裁判基礎；且為刑事訴訟法上
    證明之資料，無論其為直接證據或間接證據，均須達於通常
    一般之人均不致於有所懷疑，而得確信其為真實之程度，始
    得據為有罪之認定，若其關於被告是否犯罪之證明未能達此
    程度，而有合理性懷疑之存在，致使無從形成有罪之確信，
    根據「罪證有疑，利於被告」之證據法則，即不得遽為不利
    於被告之認定（最高法院40年臺上字第86號、76年臺上字第
    4986號判例意旨參照）。
三、本件公訴人認被告乙○○、甲○○涉有前揭輸入私菸犯行，
    無非係以本件共同被告乙○○、甲○○於海巡署警員上船查
    緝時，均拒不告知「准發66號」漁船內藏放私菸之密艙，足
    見被告乙○○、甲○○與吳水柱、史金泉間具有犯意聯絡及
    行為分擔；另被告乙○○於警詢中亦自承曾受共同被告吳水
    柱之命搬運私菸，可認其就吳水柱之輸入私菸犯行，確有犯
    意聯絡及行為分擔等為其主要論據。
四、訊據被告乙○○、甲○○固均坦承分別擔任「准發66號」漁
    船之輪機長及船員，且於吳水柱載運私菸時，亦在「准發66
    號」漁船上乙情，惟均堅詞否認涉有共同輸入私菸犯行。被
    告乙○○辯稱：當日鐵殼船靠近後，伊見吳水柱要運私菸，
    知悉此舉與法有違，故未參與；被告甲○○辯稱：吳水柱自
    鐵殼船接運私菸時，伊知悉該行為違法，故未參與搬運，自
    行跑至船艙處睡覺等語。
五、經查：
  (一)被告乙○○、甲○○2人均任職於「准發66號」漁船，分別
    擔任輪機長與船員，而共同被告吳水柱向前揭鐵殼船接運私
    菸及海巡署員警於95年11月25日上午8時20分許，至「准發
    66號」漁船查緝私菸時，被告乙○○、甲○○2人確在船上
    等情，業據被告乙○○、甲○○2人供承在卷，並有現場照
    片在卷可稽，此部分事實應堪認定。
  (二)而共同被告吳水柱於原審審理時以證人身分具結後證稱：其
    出海前，並未告知船員其欲運私菸，船員遲至兩船靠在一起
    時，始悉運送私菸之事，且均表示拒絕搬運等語（參見原審
    卷第90至91頁），是被告乙○○、甲○○2人所辯：伊等事
    前不知吳水柱欲載運私菸，且於吳水柱實際接運私菸時，均
    未參與搬運行為等語，並非無據。
  (三)又被告乙○○、吳水柱2人分係擔任「准發66號」漁船輪機
    長、船員，其2人均受共同被告即船長吳水柱之指揮，是其
    等就「准發66號」漁船之航向本無從知悉與控制。而「准發
    66號」漁船出海後，2人顯無法自行離船而去，是其2人於「
    准發66號」漁船出海後，縱事後知悉吳水柱意欲載運輸入私
    菸，依當時情狀，其2人除續行留置於「准發66號」漁船外
    ，亦無他法可使。故其2人於吳水柱接運私菸及海巡署員警
    查緝時留在船上，尚合乎情理。自難僅以被告乙○○、甲○
    ○2人彼時均在船上，即認其2人與共同被告吳水柱有輸入私
    菸之犯意聯絡及行為分擔。又被告乙○○、甲○○2人本無
    義務告知查緝員警有關私菸藏放地點，故縱然其等知悉吳水
    柱運送私菸之藏放地點，且未主動告知海巡署查緝員警該藏
    放地點，仍難據此即認2人為輸入私菸之共犯。
  (四)至被告乙○○於警詢時，經警詢問：「船上遭查獲之私菸如
    何而來？」時，被告乙○○係供稱：「船長要搬運的。」，
    而非警詢筆錄上所載之：「船長吳水柱叫我搬的。」（參見
    警卷第13頁）等情，已據原審當庭勘驗被告乙○○之警詢錄
    音帶屬實，有勘驗筆錄1份在卷可稽（參見原審卷第56頁）
    ，且被告乙○○於警詢過程中，亦表示對接運私菸之時間、
    地點、數量等事項均不知悉，並多次表示並未參與搬運（參
    見原審卷第60頁），則公訴意旨依據被告乙○○警詢筆錄，
    而認被告乙○○於警詢中曾自白參與搬運私菸乙節，顯屬無
    據。
  (五)此外，本件亦無任何證據足資佐證被告乙○○、甲○○2人
    事前知悉共同被告吳水柱意欲運送私菸或曾參與搬運扣案私
    菸之行為，是被告乙○○、甲○○2人所辯彼等事前不知吳
    水柱意欲運送私菸，及於被告吳水柱接運私菸時並未參與搬
    運私菸等情，應屬可信。
六、綜上所述，本院就被告乙○○、甲○○2人被訴共同輸入私
    菸犯行，綜合全案之卷證資料，對於公訴意旨所提出之各項
    證據逐一審認，因客觀上尚未達於通常一般人均不致有所懷
    疑，而得確信其犯罪事實之程度，依「罪證有疑，利於被告
    」之法則，即應作有利於被告2人之認定。此外，復查無其
    他積極證據足證被告2人有公訴人所指之前揭犯行，應認被
    告乙○○、甲○○2人犯罪均屬不能證明。揆諸前揭法條及
    判例意旨，自應為其2人無罪之諭知。
七、原審基於上述理由，而諭知被告乙○○、甲○○2人均無罪
    。本院經核原判決該部分認事用法，並無不合。公訴人上訴
    意旨，指摘原判決此部分不當，為無理由，應予駁回。
據上論斷，應依刑事訴訟法第386條，判決如主文。
本案經檢察官曾銘芳到庭執行職務。
中    華    民    國    97    年    3     月    31    日
                  刑事第二庭    審判長法  官  吳勇輝
                                      法  官  洪碧雀
                                      法  官  郭千黛
以上正本證明與原本無異。
不得上訴。
                                      書記官  尤乃玉
中    華    民    國    97    年    3     月    31    日


司法院資訊處製作；財團法人民間司法改革基金會備份。
